【裁判字號】    99,交聲,429
【裁判日期】    990419
【裁判案由】    聲明異議
【裁判全文】
臺灣高雄地方法院交通事件裁定         99年度交聲字第429號
原處分機關  交通部公路總局高雄區監理所
異  議  人  甲○○
上列異議人因違反道路交通管理處罰條例案件，對於交通部公路
總局高雄區監理所中華民國99年2 月10日所為處分（原處分案號
：高監營裁字第裁80-N00000000號）聲明異議，本院裁定如下：
    主  文
原處分關於汽車駕駛人酒精濃度超過規定標準部分撤銷。
甲○○汽車駕駛人，駕駛汽車經測試檢定酒精濃度超過規定標準
，壹年內不得考領普通重型機器腳踏車駕駛執照，並應接受道路
交通安全講習。
    理  由
一、原處分意旨略以：受處分人甲○○於民國97年7 月11日15時
    37分許，駕駛車號P3Z-857 號重型機車，行經高雄縣鳥松鄉
    ○○路與恆山巷口，經警測試檢定酒精濃度每公升0.58毫克
    ，超過規定標準，當場掣單舉發，爰依道路交通管理處罰條
    例第35條第1 項第1 款之規定，吊扣小型車普通駕駛執照12
    個月，並應參加道路交通安全講習等情。
二、聲明異議意旨則以：異議人本件違規業經本院刑事簡易判決
    處以拘役50日，因工作需汽車駕照，為此聲明異議，請求撤
    銷關於吊扣汽車駕駛執照部分之處分等語。
三、查本件異議人即受處分人（下稱異議人）甲○○於前揭時、
    地，酒後駕駛上開自小客車，經警測試檢定酒精濃度每公升
    0.58毫克，超過規定標準，經原處分機關裁處異議人吊扣駕
    駛執照12個月，並應參加道路交通安全講習，且因異議人於
    違規當時僅領有小型車普通駕駛執照，並無普通重型機器腳
    踏車駕駛執照，原處分機關逕行執行吊扣其小型車普通駕駛
    執照等情，為異議人所是認，並有高雄縣政府警察局舉發違
    反道路交通管理事件通知單、交通部公路總局高雄區監理所
    99年2 月10日高監營裁字第裁80-N00000000號違反道路交通
    管理事件裁決書、本院97年度審交簡字第3204號刑事簡易判
    決、臺灣高雄地方法院檢察署檢察官97年度偵字第21034 號
    聲請簡易判決處刑書、汽車駕照基本資料在卷可稽，異議人
    前揭違規事實自堪認定。
四、按汽車駕駛人飲用酒類或其他類似物後，其吐氣所含酒精濃
    度超過每公升0.25毫克或血液中酒精濃度超過百分之0.05以
    上，不得駕車；汽車駕駛人，駕駛汽車經測試檢定，酒精濃
    度超過規定標準，因而肇事致人受傷者，處1 萬5,000 元以
    上6 萬元以下罰鍰，並當場移置保管其車輛及吊扣其駕駛執
    照2 年，道路交通安全規則第114 條第2 款、道路交通管理
    處罰條例第35條第1 項第1 款雖分別定有明文。而道路交通
    管理處罰條例第68條原亦規定：「汽車駕駛人，因違反本條
    例及道路交通安全規則之規定，受吊扣或吊銷駕駛執照處分
    時，吊扣或吊銷其持有各級車類之駕駛執照」。惟該規定業
    於94年12月14日修正，並於95年3 月1 日施行，修正後已刪
    除關於「吊扣」之文字，修正理由係以原條文將違規駕駛人
    所持有之各級車類駕駛執照一併吊扣或吊銷，失之過酷，影
    響人民工作及生活甚鉅，故刪除原條文關於「吊扣」之文字
    ，亦即廢止「受吊扣駕駛執照處分時，吊扣其持有各級車類
    之駕駛執照」部分之規定。依修正後該條之規定，受吊扣駕
    駛執照處分時，僅得吊扣違規當時所駕車類之駕駛執照，而
    無吊扣其持有各級車類駕駛執照之法律依據。本件異議人違
    規當時既係酒後駕駛普通重型機器腳踏車而違反道路交通管
    理處罰條例第35條第1 項第1 款之規定，應受吊扣駕駛執照
    之處罰，則依同條例第68條之現行規定，僅能吊扣其普通重
    型機器腳踏車駕駛執照，原處分機關逕行裁處吊扣異議人之
    小型車普通駕駛執照，與道路交通管理處罰條例第68條規定
    不合，自屬違法。
五、次按汽車駕駛人違反道路交通管理處罰條例規定，應受吊扣
    駕駛執照處分，於汽車駕駛人係無駕駛執照駕車者，在所規
    定最長吊扣期間內，不得考領駕駛執照，道路交通管理處罰
    條例第67條第6 項亦有明文。本件異議人酒後騎乘普通重型
    機器腳踏車當時，僅領有小型車普通駕駛執照，未領有普通
    重型機器腳踏車駕駛執照，有證號查詢機車駕駛人、證號查
    詢汽車駕駛人資料附卷可憑，是異議人酒駕當時係無照駕駛
    普通重型機器腳踏車，致主管機關無從吊扣異議人之普通重
    型機器腳踏車駕駛執照，然依前開規定，仍應禁止異議人於
    道路交通管理處罰條例第35條第1 項第1 款前段所定1 年之
    最長吊扣期間內，考領普通重型機器腳踏車駕駛執照。
六、綜上，原處分機關既僅能吊扣受處分人普通重型機器腳踏車
    駕駛執照，不得逕以吊扣其小型車普通駕駛執照代替，是受
    處分人提出本件聲明異議，非無理由，自應由本院予以撤銷
    ，並自為裁定如主文第2 項所示。另原處分關於異議人領有
    小型車駕駛執照駕駛重型機器腳踏車之違規行為，裁處罰鍰
    1,800 元部分，未經異議人提出異議，自不在本件審理及撤
    銷之範圍內，附此敘明。
七、依道路交通管理處罰條例第87條第2 項、第24條第1 項第2
    款、第35條第1 項第1 款、第67條第6 項，道路交通案件處
    理辦法第20條前段，裁定如主文。
中    華    民    國    99    年    4     月    19    日

                  交通法庭  法  官  姚水文
以上正本證明與原本無異。
如不服本裁定，應於收受送達後5 日內向本院提出抗告狀（應附
繕本）。
中    華    民    國    99    年    4     月    21    日
                            書記官  何慧娟

司法院資訊處製作；財團法人民間司法改革基金會備份。
